【裁判字號】    97,消債更,138
【裁判日期】    971231
【裁判案由】    更生事件
【裁判全文】
臺灣臺南地方法院民事裁定           97年度消債更字第138號
聲  請  人
即  債務人  甲○○
上列當事人因消費者債務清理事件聲請更生及保全處分，本院裁
定如下：
    主  文
債務人甲○○自民國九十七年十二月三十一日下午四時起開始更
生程序。
    理  由
一、按債務人不能清償債務或有不能清償之虞，且無擔保或無優
    先權之債務總額未逾新臺幣（下同） 1,200萬元者，於法院
    裁定開始清算程序或宣告破產前，得向法院聲請更生。法院
    開始更生程序之裁定，應載明其年、月、日、時，並即時發
    生效力，消費者債務清理條例第3條、第42條第1項、第45條
    第 1項定有明文。又按債務人對於金融機構因消費借貸、自
    用住宅借款、信用卡或現金卡契約而負債務，在聲請更生或
    清算前，應提出債權人清冊，以書面向最大債權金融機構請
    求協商債務清償方案，並表明共同協商之意旨。債務人與金
    融機構協商成立者，不得聲請更生或清算，但因不可歸責於
    己之事由，致履行顯有重大困難者，不在此限。本條例施行
    前，債務人依金融主管機關協調成立之中華民國銀行公會會
    員，辦理消費金融案件無擔保債務協商機制與金融機構成立
    之協商，準用前項之規定。消費者債務清理條例第151條第1
    、5、6項亦定有明文。
二、聲請意旨略以：聲請人即債務人甲○○任職於國泰人壽保險
    股份有限公司（下稱國泰人壽公司），本件聲請更生時當月
    收入20,406元，除此收入外，名下尚有汽車1輛、機車2輛，
    然累計債務總金額已達4,528,666元， 負債顯然超過資產甚
    多，已達不能清償債務或有不能清償之虞之程度。聲請人雖
    曾於民國95年 6月20日依照中華民國銀行公會會員辦理消費
    金融案件無擔保債務協商機制，與債權人安泰商業銀行等14
    家銀行成立協商，每月應還款金額為37,675元，分 120期，
    至全部清償為止。然聲請人每月收入實不足以清償上該協商
    金額，聲請人實有不可歸責於己致履行顯有重大困難之事由
    ，且無擔保或無優先權之債務總額未逾1,200萬元， 復未經
    法院裁定開始清算程序或宣告破產，爰依法向本院聲請更生
    等語。
三、經查：
    (一)聲請人於消費者債務清理條例施行前，曾依金融主管機關
      協調成立之中華民國銀行公會會員，辦理消費金融案件無
      擔保債務協商機制與金融機構進行協商，嗣與各債權銀行
      就無擔保債務協商成立，約定自95年7月起，分120期，每
      月償還37,675元等情，有協議書及無擔保債務還款計畫附
      卷可按（本院卷第15頁至第16頁）。
    (二)聲請人於未履行上開協議時即97年 4月，其財產除當月收
      入20,406元外，名下尚有汽車1輛及機車2輛，但其積欠金
      融機構之債務總金額已達3,516,446元之事實， 業據聲請
      人到庭陳明在卷，復有財團法人金融聯合徵信中心之當事
      人綜合信用報告書、財政部國稅局綜合所得稅各類所得資
      料清單、財產歸屬資料清單、員工薪津表、機器腳踏車行
      車執照影本等件（本院卷第22 9頁至第233頁、 第18頁至
      第19頁、第20頁、第134頁至第144頁、第228頁） 附卷可
      憑，並經本院向聲請人任職之國泰人壽公司查明屬實，有
      該公司97年11月26日國壽字第97110798號函附聲請人之薪
      資表在卷足稽（本院卷第212頁至第213頁），自堪信為真
      實。故聲請人主張，其有不能清償債務，且其無擔保或無
      優先權之債務總額亦未逾1,200萬元之事實為真。
    (三)至於聲請人於未履行上開協議時即97年 4月，當月收入為
      20,406元，而97年1月至4月之收入分別為41,983元、25,5
      85元、26,698元、20,406元，平均每月為28,668元之事實
      ，有前揭薪資表在卷可憑。本院審酌聲請人於消費者債務
      清理條例施行前，曾與各債權銀行無擔保債務成立協商，
      約定每月償還37,675元等情，亦見前述。是依內政部公佈
      之台灣省97年每月每人最低生活費係9,829元計算， 聲請
      人每月所領之薪資扣除其最低生活費9,829元後， 實不足
      支付其之前與各債權銀行就無擔保債務成立協商所約定每
      月應償還之37,675元，應屬明確。況聲請人另有一母即蘇
      吳（23年 9月13日生）尚待扶養，此有戶籍謄本附卷可憑
      （本院卷第14頁）。故聲請人主張有不可歸責於己之事由
      ，致履行上開協議顯有重大困難，堪予採信。
    (四)至於債務人前未曾經法院宣告清算程序或宣告破產，亦未
      曾依消費者債務清理條例或破產法之規定而受刑之宣告等
      情，亦有本院民事紀錄科查詢表、臺灣高等法院被告前案
      紀錄表在卷可憑。
四、綜上所述，聲請人僅係一般消費者，並未從事營業，其已達
    不能清償債務或有不能清償之虞之程度，其中無擔保或無優
    先權之債務，在1,200 萬元以下，之前雖與各債權銀行達成
    協議，但因不可歸責於己之事由，致履行上開協議顯有重大
    困難，且未經法院裁定開始清算程序或宣告破產，又查無消
    費者債務清理條例第6 條第3 項、第8 條或第46條各款所定
    駁回更生聲請之事由存在，則債務人聲請更生，應屬有據，
    爰裁定如主文。
五、至聲請人併聲請保全處分部分，因本院既已裁定准許聲請人
    進行更生程序，依消費者債務清理條例第48條第2 項規定，
    除有擔保及有優先債權之債權外，對於債務人不得開始或繼
    續訴訟及強制執行程序，是無另為保全裁定之必要，爰不併
    予准許，附此敘明。
中    華    民    國    97    年    12    月    31    日
                  民事第三庭  法  官  王漢章
上為正本係照原本作成
本裁定不得抗告。
本裁定已於97年12月31日下午4時公告。
中    華    民    國    97    年    12    月    31    日
                              書記官  林木村


司法院資訊處製作；財團法人民間司法改革基金會備份。
